【裁判字號】    95,上易,53
【裁判日期】    950816
【裁判案由】    所有權移轉登記
【裁判全文】
臺灣高等法院高雄分院民事判決          95年度上易字第53號
上  訴  人  乙○○
訴訟代理人  李育任律師
被 上 訴人  甲○○
訴訟代理人  陳俊偉律師
上列當事人間所有權移轉登記事件，上訴人對於中華民國95年2月
23日台灣高雄地方法院94年度訴字第1284號所為判決提起上訴，
本院於民國95年8月2日言詞辯論終結，判決如下：
    主    文
上訴駁回。
第二審訴訟費用由上訴人負擔。
    事實及理由
一、上訴人起訴主張：上訴人於民國 (下同)92 年1 月間，在岡
    山慈惠堂結識從事不動產仲介之訴外人陳文靜，雙方約定由
    上訴人提供全部資金，其餘勞務則由訴外人陳文靜負責以代
    出資，共同向法院標受法拍屋，再轉售營利，扣除成本後，
    盈餘均分，並共同委任以被上訴人或訴外人李宜靜為投標名
    義人及所有權登記名義人，每件報酬為新台幣（下同）2 萬
    元。附表1 之建物及其所坐落土地係於92年12月11日，由上
    訴人出資227 萬8000元標得；附表2 之建物及其所坐落土地
    係於92年11月18日，由上訴人出資133 萬8000元標得，該二
    不動產均委以被上訴人為投標名義人及所有權登記名義人；
    附表3 之建物及其坐落土地係由上訴人出資113 萬8000元標
    得，並委以被上訴人為投標名義人及所有權登記名義人。上
    訴人繳清價金後，被上訴人認有利可圖，要求出資40萬元，
    經上訴人與訴外人陳文靜同意而入夥。依民法第668 條規定
    ，附表1 、2 之建物係合夥人即上訴人與陳文靜公同共有，
    附表3 之建物係兩造與陳文靜公同共有，由上訴人與陳文靜
    共同委任以被上訴人名義登記為所有權人。爰依民法第541
    條第2 項規定，提起本訴，聲明：（一）被上訴人應將附表
    1 、2 之建物所有權移轉登記為上訴人與陳文靜公同共有。
    （二）被上訴人應將附表3 之建物所有權移轉登記為兩造與
    陳文靜公同共有。（三）訴訟費用由被上訴人負擔。
二、被上訴人則以：否認上訴人與被上訴人或訴外人陳文靜間有
    合夥關係，亦否認被上訴人係受上訴人與訴外人陳文靜之委
    託而登記為附表1 、2 、3 之建物所有權人。且依上訴人之
    主張，其與被上訴人、訴外人陳文靜係合夥關係，卻以上訴
    人自己之名義單獨起訴，其當事人不適格等語，資為抗辯，
    並聲明求為判決：上訴人之訴駁回。訴訟費用由上訴人負擔
    。
三、原審判決上訴人敗訴，上訴人不服，於本院上訴聲明： (一
    ) 原判決廢棄。 (二)被 上訴人應將附表1 、2 所列之房屋
    辦理所有權移轉登記與上訴人及陳文靜公同共有。 (三)被
    上訴人應將附表3 所列之房屋辦理所有權移轉登記為兩造與
    陳文靜公同共有。 (四)第一 、二審訴訟費用由被上訴人負
    擔。
    被上訴人則答辯聲明： (一)上 訴駁回。 (二)第 二審訴訟
    費用由上訴人負擔。
四、上訴人主張附表1 、2 之房地係上訴人與訴外人陳文靜合夥
    投資委任被上訴人向法院投標購得並為登記名義人，附表3
    之房地係上訴人與訴外人陳文靜及被上訴人合夥投資，並委
    任被上訴人向法院投標購得，並為登記名義人等情，為被上
    訴人所否認，並以前揭情詞為辯，茲分論如後：
  (一)按當事人適格，係指當事人就具體特定之訴訟，得以自己之
    名義為原告或被告，而受為訴訟標的法律關係之本案判決之
    資格而言。故在給付之訴，若原告主張其為訴訟標的法律關
    係之權利主體，他造為訴訟標的法律關係之義務主體，其當
    事人即為適格。至原告是否確為權利人，被告是否確為義務
    人，乃為訴訟標的法律關係之要件是否具備，即訴訟實體上
    有無理由之問題，並非當事人適格之欠缺。本件上訴人主張
    附表1 、2 之建物係上訴人與訴外人陳文靜依合夥關係購置
    之不動產，並以被上訴人之名義登記為所有權人，附表3 之
    建物係上訴人與訴外人陳文靜依合夥契約購置之不動產，並
    以被上訴人名義登記為所有權人後，被上訴人始加入上訴人
    與訴外人陳文靜間之合夥關係為合夥人，依民法第541 條第
    2 項規定，請求被上訴人應將附表1 、2 之建物移轉登記為
    上訴人與訴外人陳文靜公同共有；附表3 之建物應移轉登記
    為兩造與訴外人陳文靜公同共有。故本件上訴人係依民法第
    541 條第2 項規定為訴訟標的，則其以委任人即自己名義單
    獨提起本件訴訟，自屬當事人適格。被上訴人辯稱：上訴人
    以其個人名義單獨提起本件訴訟，其當事人不適格云云，尚
    難採取。
  (二)次查，上訴人之妻張麗育前曾對被上訴人提起清償債務訴訟
    ，經台灣高雄地方法院以93年度訴字第1409號審理，陳文靜
    在該案以證人身分結證稱，伊以前有向張麗育之先生乙○○
    調錢，伊與甲○○投資法拍屋，投資方式係投標之後標金一
    人一半，等房屋出賣後再平分，附表1 、2 、3 之建物僅係
    伊與甲○○合夥購買等語，業經原審調取93年度訴字第1409
    號卷證核閱無訛，並有該案判決書附卷可稽。是依陳文靜之
    證詞，本件附表1 、2 、3 之建物係被上訴人與訴外人陳文
    靜共同投資購買。
    上訴人雖提出陳文靜書寫之法拍屋款項明細表（上證四）、
    竹圍東街60號4 樓房屋計算明細表（上證五）、轉帳明細表
    （上證六）、存款存摺（上證六）、大仁南路176-3 號16樓
    房屋計算明細表（上證七）（見本院卷第63至68頁），欲證
    明其主張之合夥事實，惟查，該上證五文件（見本院卷第64
    頁）係有關竹圍東街60號4 樓房屋之計算明細表，上證七文
    件（見本院卷第68頁）係有關大仁南路176-3 號16樓房屋之
    計算明細表，均與系爭附表之房屋無關，上證四法拍屋款項
    明細表（見本院卷第63頁）其中記載大仁南路房屋竹圍東街
    、大義一街房屋者均與系爭房屋無關，記載「陽春街」者，
    若指鳳山市○○街14巷9 號12樓之房屋，固係指附表1 房屋
    ，惟在該處僅記載「本金2,278,000 已匯2,000,000 尚欠
    278,000 」，尚難以此即可認定該屋係上訴人與陳文靜有合
    夥關係。上證六之存款存摺（本院卷第65至67頁）只能證明
    陳文靜與上訴人有資金往來，不能證明上訴人與陳文靜及被
    上訴人有合夥關係。上訴人另提出上證一有關竹圍西街60號
    4 樓房屋之法拍屋網頁資料（本院卷第37頁）及上訴人寫給
    被上訴人及陳文靜之存證信函（本院卷第39頁）為其主張之
    合夥事實之證據，惟查該上證一係有關竹圍西街60號4 樓房
    屋之法拍屋網頁資料，與系爭房屋無關，且不能以網頁上資
    料證明兩造間之法律關係，上證三之存證信函（見本院卷第
    39 頁） 係上訴人單方面所發主張其就系爭房屋與被上訴人
    及陳文靜有合夥關係之信函，惟此既為被上訴人及陳文靜所
    否認，上訴人仍須另行舉證證明其主張之合夥事實，亦不能
    以此信函作為證據證明其與被上訴人及陳文靜就系爭房屋有
    合夥關係。
五、綜上所述，上訴人所舉之證據，尚不足以證明其所主張之合
    夥事實，故其提起本件之訴，為無理由，原審予以駁回，尚
    無不當，上訴意旨求予廢棄改判，為無理由，應予駁回。
六、據上論結，本件上訴為無理由，依民事訴訟法第449 條第1
    項、第78條，判決如主文。
中    華    民    國    95    年    8     月    16    日
                            民事第四庭
                                審判長法官  蔡文貴
                                法      官  徐文祥
                                法      官  黃科瑜
以上正本證明與原本無異。
本件判決不得上訴。
中    華    民    國    95    年    8     月    17    日
                                書  記  官  葉淑華
                                                      Ｆ
附表1 ：坐落高雄縣鳳山市○○段1637-2號土地上之16183 建號
        即門牌號碼高雄縣鳳山市○○街14巷9 號12樓建物。
附表2 ：坐落高雄縣岡山鎮○○○段3-8 號土地上之1656建號即
        門牌號碼高雄縣岡山鎮○○○路101巷8號11樓建物。
附表3 ：坐落高雄縣岡山鎮○○○段41-6號土地上之1451建號即
        門牌號碼高雄縣岡山鎮○○○街52號6 樓建物。


司法院資訊處製作；財團法人民間司法改革基金會備份。
